【裁判字號】    92,交聲更,1
【裁判日期】    920217
【裁判案由】    違反道路交通管理處罰條例聲明異議
【裁判全文】
臺灣新竹地方法院交通事件裁定                      九十二年度交聲更字第一號
    移
    受處分人
    即異議人  甲○○○鑑定中心股份有限公司
    法定代理人  乙○○
右列受處分人因違反道路交通管理處罰條例案件，對於交通部公路總局新竹區監理所
新竹市監理站九十一年五月十四日竹監新五字第裁五一〡Ｄ00000000號裁決
處分，聲明異議，經本院以九十一年度交聲字第八七號裁定後，由臺灣高等法院以九
十一年度交抗字第八三六號裁定第一次發回，本院裁定如左：
    主  文
異議駁回。
    理  由
一、按受處分人，不服第八條主管機關所為之處罰，得於接到裁決書之翌日起二十日
    內，向管轄地方法院聲明異議。又交通法庭認為聲明異議無理由者，應以裁定駁
    回之。道路交通管理處罰條例第八十七條第一項、道路交通案件處理辦法第十九
    條分別定有明文。復按汽車行駛，有左列情形之一者，處汽車所有人新臺幣( 下
    同 )二千四百元以上四千八百元以下罰鍰，並責令申請換領牌照或改正：一、毀
    損或變造汽車牌照、塗抹污損牌照，或以安裝其他器具之方式，使不能辨認其牌
    號者，道路交通管理處罰條例第十三條第一款定有明文。再汽車號牌不得變造毀
    損、塗抹或黏貼其他材料、加裝邊框或霓紅燈、裝置旋轉架、顛倒懸掛或以安裝
    其他器具之方式使不能辨認其牌號，並不得以他物遮蔽，如有污穢，致不能辨認
    其牌號時，應洗刷清楚，道路交通安全規則第十一條第二項，亦有明文規定。
二、聲明異議意旨略以：異議人即受處分人甲○○○鑑定中心股份有限公司( 下稱甲
    ○○○公司 )於民國九十年十二月八日下午三時七分許，由駕駛人乙○○駕駛車
    牌號碼ＤＵ〡六五七七號自小客車，行經桃園縣大溪鎮○○路、齋明街口時，遭
    桃園縣警察局舉發有損毀汽車牌照，使不能辨認其牌號情形，惟異議人從未於車
    牌四週加貼物品，且觀諸照片車牌號碼仍可以由肉眼觀之，況舉發時間天氣昏暗
    ，下著毛毛細雨，道路時有污泥，或可能車牌被泥土灰塵所污染，非異議人故意
    為之，則舉發單位舉發異議人之違規事由僅憑藉一幀照片，顯有違經驗法則，異
    議人並無毀損汽車牌照，使不能辨認其牌號，或於車牌四周加貼物品，非有員警
    所舉發之違規情況，原裁決機關未查，竟逕行製發本件裁決書，顯有未當云云。
三、經查，本件異議人所有上開車牌號碼ＤＵ〡六五七七號自小客車，確有於車後所
    懸掛之牌照四周加貼白色邊框乙節，業據異議人法定代理人乙○○於本院調查時
    自承：異議人所有上開自小客車於八十八年九月三十日購入時，即由車商於牌照
    四周加裝白色護框等語不諱，且有照片二幀附卷可稽，足見異議人因知其牌照四
    周有加貼白色邊框，惟未除去，顯有圖供自己使用之意，應堪認定。而異議人所
    有上開自小客車牌照加裝邊框後，於車輛停止時雖不妨礙車牌號碼之辨識，惟於
    車輛行進期間，如有違反規定駕駛情事，則無法清楚由採證照片中辨識牌照號碼
    等情，亦有卷附舉發照片附卷可稽，且經證人即開立本件舉發違反道路交通管理
    事件通知單之桃園縣警察局警員王瓊琳到庭結證：「( 問：你如何辨認本件違規
    車輛的車牌號碼？ )答：我們從測速器中發現這輛車輛有越線的情形，才會被電
    腦自動鎖定照相，而一般沖洗照片的規格三乘五規格，無法辨識車牌第一個數字
    ，所以我們只好用電腦再加以查詢，先將第一個號碼空下來，用查詢其他五個號
    碼，結果全省有二十六部的車輛有這樣的車牌號碼，再用車種、廠牌、規格二○
    ○○篩選之後，只剩下這部車輛。」、「( 問：是否從放大的照片也會有誤認牌
    號的情形？ )答：會，因為第一個、第二個都有可能看成是『Ｏ』，如果沒有用
    測速器照相，一般民眾在發生車禍肇事的時候，只有一瞥印象，是無法清楚辨認
    牌號。」等語綦詳，已就異議人所有上開自小客車於行進期間如有違規情事，遭
    電腦自動照相儀器拍攝入鏡後，並無法由嗣後沖洗照片中清楚辨識車牌號碼之首
    位數字，而須藉由查詢相關車籍資料始能得知上開車輛牌照號碼乙節，予以結證
    明確，則交通警察人員為依法令從事交通秩序維護工作之人，對違規行為人並無
    主觀之好惡，更無任何怨隙，衡諸常情，應無誣陷異議人之動機，是證人王瓊琳
    無法依據採證照片認定當日違規車輛之牌照號碼，應堪採信。從而，異議人所有
    自小客車於上開時地遭電腦自動照相儀器拍攝入鏡時，既已經電腦鎖定該車，惟
    卻無法由嗣後沖洗照片中清楚辨識車牌號碼，顯見該車於行進移動期間，猶難使
    人查記車號，要屬無疑。參以道路交通安全規則第八條規定，汽車號牌為行車之
    許可憑證，且為公路監理機關對汽車之管理憑藉，而依汽車號牌既可查明車輛種
    類、車主姓名或名稱及地址等事項，俾以究明應負違規或事故責任之行為人，則
    汽車號牌祇須有使人誤認之虞，即應符合不能辨認牌號情事，是異議人所有上開
    自小客車後方懸掛之牌照四周因加貼白色邊框，致牌照號碼第一、二位數字未能
    清楚辨認，既經本院勘驗舉發照片無訛，是異議人辯稱並無不能辨認汽車牌號云
    云，顯難採信。末查，異議人雖遭桃園縣警察局舉發其於上開時地「損毀汽車牌
    照使不能辨認其牌號」，惟經異議人向新竹市監理站申訴後，既經桃園縣警察局
    函復新竹市監理站及異議人稱：「本案經檢視採證照片，號牌四週有加貼物品，
    違規事實明確，建請依法裁罰。」乙節，有桃園縣警察局九十一年三月二十二日
    桃警交字第○九一○○五六九六七號函一件附卷可稽，足見異議人應知其係因於
    號牌四週加裝邊框，使不能辨認其牌號，而遭警舉發有違規情事甚明，是原處分
    機關依據道路交通管理處罰條例第十三條第一項第一款之規定，以異議人即汽車
    所有人毀損汽車牌照，使不能辨認其牌號之違規行為，裁決處異議人罰鍰二千四
    百元，認定異議人有毀損汽車牌照之理由雖屬未洽，惟異議人既確有於號牌四週
    加裝邊框，使不能辨認其牌號，而有違反道路交通管理處罰條例第十三條第一款
    之規定，則原處分機關裁決異議人違規之法律根據，即無不當，綜上所述，應認
    異議人之異議為無理由，應予駁回。
據上論斷，應依道路交通案件處理辦法第十九條，裁定如主文。
中      華      民      國    九十二      年     二     月    十七      日
                                 臺灣新竹地方法院交通法庭
                                     法  官  王佳惠
右正本證明與原本無異。
如不服本裁定，應於裁定送達後五日內向本院提出抗告狀。
                                     書記官  江靜玲
中      華      民      國    九十二      年     二     月    十八      日


司法院資訊處製作；財團法人民間司法改革基金會備份。
